【裁判字號】    98,台上,3723
【裁判日期】    980702
【裁判案由】    違反毒品危害防制條例
【裁判全文】
最高法院刑事判決            九十八年度台上字第三七二三號
上  訴  人  甲○○
上列上訴人因違反毒品危害防制條例案件，不服台灣高等法院台
中分院中華民國九十八年四月二十三日第二審判決（九十八年度
上訴字第七０六號，起訴案號：台灣台中地方法院檢察署九十七
年度偵字第一九九六四號），提起上訴，本院判決如下：
    主  文
上訴駁回。
    理  由
按刑事訴訟法第三百七十七條規定，上訴於第三審法院，非以判
決違背法令為理由，不得為之。是提起第三審上訴，應以原判決
違背法令為理由，係屬法定要件。如果上訴理由書狀並未依據卷
內訴訟資料，具體指摘原判決不適用何種法則或如何適用不當，
或所指摘原判決違法情事，顯與法律規定得為第三審上訴理由之
違法情形，不相適合時，均應認其上訴為違背法律上之程式，予
以駁回。本件上訴人甲○○上訴意旨略稱：(一)、原審疏未查明證
人蕭淑媛向上訴人購買第一級毒品海洛因之用途，是否與上訴人
有何仇隙及有無挾怨報復等情事，即遽以其證述資為論罪之依據
，自嫌調查未盡。(二)、上訴人原未坦承本件犯行，嗣經同在監獄
執行之同儕告以若不認罪，後果將更嚴重，始於原審承認犯罪，
詎原審仍論處上訴人以重刑，難認適法。(三)、倘本件蕭淑媛所為
向上訴人購買海洛因之陳述不虛，其與上訴人係屬對立之共犯關
係，其供出毒品來源，又可依毒品危害防制條例第十七條規定減
輕其刑，為擔保蕭淑媛陳述之真實性，自須有其他補強證據佐證
，始能採為論罪之依據，乃原審未查明有無其他補強證據，即僅
憑蕭淑媛之證詞資為論處上訴人販賣第一級毒品罪刑之基礎，顯
與證據法則相違背云云。
惟查：原判決綜合全案卷證資料，本於事實審法院職權之推理作
用，認定上訴人確有其事實欄所載之犯行，因而維持第一審論處
上訴人販賣第一級毒品（累犯，依刑法第五十九條酌減其刑後，
量處有期徒刑十五年六月）罪刑之判決，駁回上訴人在第二審之
上訴，已依據卷內資料，說明其所憑之證據及認定之理由。所為
論斷，亦俱有卷證資料可資覆按。對於依憑上訴人之自白，證人
蕭淑媛、丁鵬揚之證述，卷附現場照片、行動電話通聯紀錄、行
政院衛生署草屯療養院鑑定書，及扣案之行動電話機具、行動電
話ＳＩＭ卡、海洛因、現金新台幣（下同）一千元等證物，如何
已足認定上訴人確有以一千元之價格販賣海洛因一小包予蕭淑媛
之犯行，亦已詳加說明。上訴意旨對於原判決所為前揭論斷，並
未依據卷內資料，具體指摘有何違背法令情形，上訴意旨(三)徒以
其與蕭淑媛係屬對立共犯之關係，蕭淑媛供出毒品來源，又可依
法減輕其刑，為擔保其陳述之真實性，須有補強證據佐證，始能
採其陳述作為論罪依據云云，據以指摘原判決僅憑蕭淑媛之證述
即論處其販賣第一級毒品罪刑為違背法令，係以片面之主觀說詞
，對原審採證認事之適法職權行使，並已於判決內說明之事項，
漫事指摘，復為單純之事實上爭辯，難認係適法之第三審上訴理
由。且按：(一)、依卷內資料，蕭淑媛於第一審已證陳與上訴人間
並無糾紛及仇怨，其向上訴人購買海洛因係供己施用（見第一審
卷第八十二頁、第八十三頁），上訴人對蕭淑媛此項陳述，亦表
示無意見（見同上卷第八十三頁）。而蕭淑媛向上訴人購買海洛
因究否果真供己施用，抑有無其他用途及其與上訴人間有無仇隙
，與上訴人有無本件犯行亦無必然之關聯，原審復認上訴人販賣
第一級毒品予蕭淑媛之事實已臻明瞭，無對前開事項再為無益調
查之必要，按之刑事訴訟法第一百六十三條之二第二項第三款之
規定，即無上訴意旨(一)所指調查未盡之違法。(二)、關於刑之量定
，係實體法賦予法院得依職權裁量之事項，苟已以行為人之責任
為基礎，審酌刑法第五十七條各款所列事項而未逾越法律所規定
之範圍，或濫用其權限，即不得任意指摘為違法，以為第三審上
訴之理由。毒品危害防制條例第四條第一項之販賣第一級毒品罪
，其法定本刑為死刑或無期徒刑；處無期徒刑者，得併科新台幣
一千萬元以下罰金。另死刑不得加重，死刑減輕者，為無期徒刑
；無期徒刑亦不得加重，無期徒刑減輕者，為二十年以下十五年
以上有期徒刑。刑法第六十四條、第六十五條復分別定有明文。
原審對如何之依前揭規定，審酌上訴人之一切情狀，並認上訴人
販賣第一級毒品犯行之犯罪情狀顯可憫恕，倘科以最低度刑仍嫌
過重，乃維持第一審先依累犯規定加重其罰金部分之法定刑，再
依刑法第五十九條規定酌量減輕其刑後，量處有期徒刑十五年六
月之判決，已詳為說明。此乃事實審法院職權之適法行使，且未
逾越法律所規定之範圍，或濫用其權限。上訴意旨(二)指原審量刑
過重云云，不無誤會。綜上所述，本件上訴意旨所指，均與法律
規定得為第三審上訴理由之違法情形不相適合，其上訴違背法律
上之程式，應予駁回。
據上論結，應依刑事訴訟法第三百九十五條前段，判決如主文。
中    華    民    國  九十八  年    七    月    二    日
                      最高法院刑事第六庭
                          審判長法官  謝  俊  雄
                                法官  陳  世  雄
                                法官  魏  新  和
                                法官  吳  信  銘
                                法官  徐  文  亮
      本件正本證明與原本無異
                                      書  記  官
中    華    民    國  九十八  年    七    月    七    日
                                                      Ｅ


司法院資訊處製作；財團法人民間司法改革基金會備份。
